【裁判字號】    98,上訴,1381
【裁判日期】    980820
【裁判案由】    違反槍砲彈藥刀械管制條例等
【裁判全文】
臺灣高等法院刑事判決                98年度上訴字第1381號
上  訴  人  臺灣臺北地方法院檢察署檢察官
被      告  乙○○
                    現另案於臺灣臺北監獄執行
指定辯護人  本院公設辯護人李廣澤
被      告  甲○○
                    現另案於臺灣臺北監獄執行
指定辯護人  許英傑律師
上列上訴人因被告等違反槍砲彈藥刀械管制條例等案件，不服臺
灣臺北地方法院97年度訴字第1743號，中華民國98年3月11日第
一審判決（起訴案號：臺灣臺北地方法院檢察署96年度偵字第19
502號），提起上訴，本院判決如下：
    主  文
原判決撤銷。
乙○○未經許可，持有手槍，處有期徒刑伍年陸月，併科罰金新
台幣陸萬元。罰金如易服勞役，以新台幣貳仟元折算壹日。扣案
美國ITHACA廠1911A1型制式手槍壹支（槍號0000000）沒收。
甲○○未經許可，持有手槍，累犯，處有期徒刑伍年貳月，併科
罰金新台幣陸萬元。罰金如易服勞役，以新台幣貳仟元折算壹日
。扣案美國ITHACA廠1911A1型制式手槍壹支（槍號0000000）沒
收。
甲○○被訴販賣第二級毒品部分無罪。
    事  實
一、甲○○曾因違反毒品危害防制條例、槍砲彈藥刀械管制條例
    及詐欺等案，經分別判處有期徒刑5月、4月、3月，應執行
    刑有期徒刑10月，於民國96年6月1日執行完畢出監 (構成累
    犯)。乙○○曾犯傷害、麻藥、槍砲彈藥刀械管制條例等案
    件，經定執行刑有期徒刑2年，於88年12月19日執行完畢 (
    不構成累犯)，二人均不知悔改，甲○○於96年9月間，因擔
    任臺北縣政府警察局新店分局員警戊○○之線民，為檢舉「
    阿輝」 (真名鍾憲輝)非法持有手槍三枝，明知未經許可，
    不得持有槍砲，而基於非法持有制式手槍之故意，於96 年9
    月17日夜間，自鍾憲輝處取得美國ITHACA廠1911A1型，口徑
    0.45吋制式半自動手槍一支，前往戊○○位在臺北縣新店市
    ○○路386號3樓住處，請求確認該槍枝係制式手槍，並於96
    年9月18日淩晨0時5分起至40分止，由新店分局偵查員戊○○為其製作檢舉筆錄，以便員警聲請搜索票，及執行搜索。
    96年9月19日上午4、5時許，乙○○侄子丙○○開車載甲○○至乙○○位在臺北市陽明山仰德大道段47巷15號住處找乙○○，洽談購買槍枝之事，乃於同日7時許，由乙○○駕駛
    車號0153–RH自用小客車搭載甲○○下山，甲○○並要求乙○○在臺北縣新店市○○路○段108號7樓愛家賓館等候，甲○○即借用前開乙○○所駕駛自用小客車由甲○○自行前往
    取槍，再返回愛家賓館，將槍枝交付乙○○拆解組合後，將
    該槍枝交付乙○○。乙○○亦明知未經許可不得非法持有具
    殺傷力之制式槍枝，為將槍枝交付其有意購買槍枝之友人觀
    看，而非法持有前開手槍，攜前開手槍下樓離開賓館，自行
    駕車離去。同日上午7時許，戊○○經甲○○電話告知「阿
    輝」將現身之事，即請小隊長丁○○率員警多人待命，欲一
    舉逮捕「阿輝」，戊○○並在其住處以電話與甲○○保持聯
    繫，惜因甲○○未能明確掌握「阿輝」當時行蹤，乙○○又
    持槍開車離去，警方仍在現場待命，迫於情勢，甲○○乃打
    電話給乙○○，誑稱其友人有安非他命可提供，要求乙○○
    開車折返，迄同日11時40分許，乙○○返至該址愛家賓館附
    近108號前停車，甲○○亦趨前之際，為在場埋伏之員警查
    獲，並自乙○○所駕車上扣得上開制式手槍及第二級毒品安
    非他命1包 (毛重1．2公克，淨重1公克，乙○○所涉施用毒
    品部分，另行起訴、審判)，始循線查知上情。
二、按經台北縣政府警察局新店分局報請台灣台北地方法院檢察
    署檢察官偵查起訴。
    理  由
甲、程序方面：
一、按被告之自白，非出於強暴、脅迫、利誘、詐欺、疲勞訊問
    、違法羈押或其他不正之方法，且與事實相符者，得為證據
    ，刑事訴訟法第156條第1項定有明文。被告乙○○於偵查中
    供稱：我本說要請律師，還要咬王賣毒，曾說不要，說毒我
    扛，槍王扛，這樣他不用驗王的尿等語；於原審供稱：戊○○要做筆錄時，他叫我去小房間，說槍都是我的指紋，還不
    是你的，我說我只有吸毒，弄支槍來我怎麼辦，他說如果不
    要說毒品是甲○○的，槍他就弄回去，我當時相信他，才說
    是阿弟的等語 (原審卷第95頁反面) ；被告甲○○於偵查中
    供稱：在小房間內，許有說要咬我販毒，曾叫許不要咬我說
    賣毒，就不用驗尿等語 (偵卷第241頁)。惟被告二人之警詢
    筆錄係由警員林大誠詢問，黃俊璟紀錄，證人林大誠於偵查
    中供稱：製作筆錄前我會事先整理問題，我會跟小隊長互相
    討論看要如何處理，小隊長說依查獲經過時、地等語 (偵卷
    第225頁)。證人戊○○證稱：這種違法的事情我不會做，且
    許說槍是王交給他的，王也承認，沒有毒品的事情，不然不
    會讓看守所搜出王身上的毒品等語 (偵卷第241頁)，否認有
    利誘情事。且被告甲○○係於入台北看守所時，於96年9月
    20日5時45分許，在入所檢身時，於其身上所穿褲子之右上
    暗袋中查獲疑似二級毒品之結晶體，毛重0．29公克一包，
    有管理員黃宥彬所製作之報告乙紙可佐 (偵卷第103頁)，顯
    見該包甲基安非他命係一小包，且藏放在十分隱密之暗袋處
    ，警員戊○○當時全付心力在追查槍枝，警員未搜獲甲○○
    身上暗袋內之小包甲基安非他命，並不違常情。且新收人犯
    入所均須身體檢查，為公眾週知之事實，若警員戊○○有意
    包庇，僅須命甲○○將該包毒品取出，暗中丟棄或銷燬即可
    ，何以讓甲○○帶入看守所，而為所方查獲，顯不合事理。
    是應以警員戊○○之證述為可採。本件既不能證明警員製作
    筆錄前有利誘或詐欺等不正情事，被告二人警詢筆錄自具證
    據能力。
二、按所謂「陷害教唆」，係指行為人原不具犯罪之故意，純因
    司法警察之設計教唆，始萌生犯意，進而實施犯罪構成要件
    之行為者而言；而刑事偵查技術上所謂之「釣魚」，係指對
    於原已犯罪或具有犯罪故意之人，以設計引誘之方式，迎合
    其要求，使其暴露犯罪事證，再加以逮捕或偵辦者而言；此
    項誘捕行為，並無故入人罪之教唆犯意，更不具使人發生犯
    罪決意之行為。前者因係以引誘或教唆犯罪之不正當手段，
    使原無犯罪故意之人，因而萌生犯意並實施犯罪行為，再進
    而蒐集其犯罪之證據加以逮捕偵辦，其手段難謂正當，且已
    逾越偵查犯罪之必要程度，侵害人權及公共利益之維護，因
    此所取得之證據資料，應不認其具有證據能力；而後者純屬
    偵查犯罪之技巧，且於保障人權及維護公共利益之均衡維護
    有其必要性，故依「釣魚」方式所取得之證據資料，若不違
    背正當法定程序，原則上尚非無證據能力 (最高法院96年度
    台上字第2333號判決參照)。本件係被告甲○○於96年9月18
    日淩晨，以A1名義製作檢舉筆錄，欲檢舉「阿輝」之人持有
    三把槍械，供稱：「阿輝」住台北市○○區○○路47巷5弄3
    號5樓，開白色自小客車，車號ＴＬ-3999號，電話00000000
    00，我親眼目睹有三把槍械，一把為咖啡色90手槍，另外一
    把為俗稱「沙漠之鷹」，還有一把是用保鮮膜包裹住，所以
    看不出特徵等語 (聲搜卷第7頁)。又證人戊○○於製作時，
    有邀小隊長丁○○前往其住處，製作檢舉筆錄後，戊○○確
    實有依檢舉內容，追查阿輝之人，於96年10月9日訪查張進
    財，其供稱：鍾憲輝確實居住台北市○○區○○路，駕駛車
    號ＴＬ-3999號自小客車 (偵卷第87頁)，鍾憲輝之配偶曾淑
    美當時因案在押，鍾憲輝當時確有前往會面，亦有公務電話
    紀錄乙紙可佐 (偵卷第93頁)。被告甲○○於入所後，於96
    年10月9日接受警方詢問時亦供稱：警方提示之鍾憲輝確實
    就是將所查獲之槍枝交付給我的人無誤。我看到他桌上另外
    有二把槍，一把應為沙漠之鷹制式手槍，另一把用保鮮膜包
    住，所以我無法辨認。因為我有朋友乙○○想要買槍，剛好
    我於鍾憲輝住處時知道他有槍，鍾憲輝才挑出被查獲之制式
    手槍交給我的等語 (偵卷第82頁至85頁)。查警員職司犯罪
    調查，縱有查獲毒品或槍枝，均應依法報繳，已難認警員戊○○有槍枝可提供栽贓。且警員戊○○如有提供槍枝給被告
    甲○○，以利栽贓，事涉隱密，何以製作檢舉筆錄時，還請
    小隊長前往協助，被告甲○○又如何明確供出鍾憲輝其人，
    以供追查？警員戊○○如係栽贓，槍枝自非鍾憲輝所持有，
    又何必認真追查鍾憲輝其人，豈非捕風捉影？然事實上確又
    有依檢舉筆錄，追查確有曾憲輝其人。又戊○○證稱於做完
    警詢筆錄時有給甲○○5千元，以利其辦理交保，被告甲○○亦供稱其入所時身上僅有5千元 (偵卷第242頁)，如戊○○確有提供其他金錢供甲○○購買毒品，販賣予乙○○二次
    ，一次2千元，一次4千元，且毒品已交付，為何甲○○入所
    時身上僅戊○○交付之5千元！乙○○於車上僅為警查獲一
    小包 (毛重1．2公克)的甲基安非他命，甲○○身上亦僅有
    一小包 (毛重0．29公克)，僅足供自己施用？均與被告乙○○之證述不符。顯見，警員戊○○並無栽槍栽毒之行為，扣
    案之槍枝、毒品，自均據證據能力。
三、又刑事訴訟法第一百五十九條之一第二項規定，被告以外之
    人於偵查中向檢察官所為之陳述，除顯有不可信之情況者外
    ，得為證據。惟該被告以外之人（含共同被告、共犯、被害
    人、證人等），於偵查中向檢察官所為之陳述，性質上仍屬
    傳聞證據（即審判外之陳述），然因檢察官依法有訊問被告
    、證人及鑑定人之權，證人、鑑定人且須「具結」，而檢察
    官向被告以外之人所取得之陳述，原則上均能遵守法律規定
    ，不致違法取供，其可信性極高，為兼顧理論與實務，因而
    規定除顯有不可信之情況者外，得為證據 (最高法院94年台
    上字第1644號判決參照) 。本件，證人丙○○、陳建良、丁○○、戊○○於偵查中之證述，固屬被告以外之人於審判外
    之陳述，惟業經檢察官依法命其等具結證述，依上開說明，
    自均具證據能力。
四、按現行刑事訴訟法關於「鑑定」之規定，除選任自然人充當
    鑑定人外，另設有囑託機關鑑定制度。依同法第198條、第
    208條之規定，不論鑑定人或鑑定機關、團體，固均應由法
    院、審判長、受命法官或檢察官視具體個案之需要而為選任
    、囑託，並依第206條之規定，提出言詞或書面報告，始符
    合同法第159條第1項所定得作為證據之「法律有規定」之情
    形。否則所為之鑑定，仍屬傳聞證據。然於司法警察機關調
    查中之案件，為因應實務上，或因量大、或有急迫之現實需
    求，例行性當然有鑑定之必要者，例如毒品之種類與成分、
    尿液之毒品反應，或者槍彈有無殺傷力等鑑定，基於檢察一
    體原則，得由該管檢察長對於轄區內之案件，以事前概括選
    任鑑定人或囑託鑑定機關、團體之方式，俾便轄區內之司法
    警察官、司法警察對於調查中之此類案件，得即時送請先前
    已選任之鑑定人或囑託之鑑定機關、團體實施鑑定，以求時
    效（法務部92年9月1日法檢字第0920035083號函參照，刊載
    於法務部公報第312期）。此種由檢察機關概括選任鑑定人
    或概括囑託鑑定機關、團體，再轉知司法警察官、司法警察
    於調查犯罪時參考辦理之作為，法無明文禁止，係為因應現
    行刑事訴訟法增訂傳聞法則及其例外規定之實務運作而為。
    此種由司法警察官、司法警察依檢察官所概括選任之鑑定人
    或囑託鑑定機關、團體所為之鑑定結果，與檢察官選任或囑
    託為鑑定者，性質上並無差異，同具有證據能力（最高法院
    96年度臺上字第2860號判決參照）。扣案之手槍1支，經送
    請內政部警政署刑事警察局進行有無殺傷力之鑑定，該局所
    出具之鑑定書，揆諸前揭說明，自屬「法律規定」得為證據
    者，應具證據能力。至其餘資以認定本案犯罪事實之非供述
    證據（詳後述），亦查無違反法定程序取得之情形，依刑事
    訴訟法第158條之4反面規定，洵具證據能力，合先敘明。
乙、實體方面：
壹、有罪部分：即違反槍砲彈藥刀械管制條例部分
一、訊據被告甲○○固坦承於前揭時、地，交付手槍予被告乙○○之事實，惟矢口否認有何犯罪行為，於原審辯稱：因證人
    戊○○說他欠業績，問我要不要幫他忙，我說好，他問我說
    有無槍枝的案子，我說沒有，只有毒品，他就問我要不要幫
    我這個忙，我說要，但是我沒有槍枝，他說你想幫就好，他
    就走去他家後面，我在客廳等他，他出來就拿了壹個包包給
    我。證人戊○○對我很好沒有錯，但他不應該騙我。因為他
    一直跟我強調這樣做不會有事情，我很信任他。我要關這麼
    久，若判下去，證人卻都沒有事情。我要關這麼久，他能替
    我關嗎。槍枝的部分，因為戊○○打電話跟我講說，他的小
    隊都在待命，不要讓他丟臉之類，我跟他說阿輝還沒有到愛
    家賓館，現在有另外的朋友跟我在一起，他要我想辦法，若
    阿輝不行的話就陷害乙○○。我在賓館時有拿給乙○○拆，
    他拆完之後我問他是否可帶回保管，他一開始說好，後來他
    就下去樓下車上，我跟著他一起下去，我把槍擺在副駕駛座
    下面，他說他要先走，他走之後戊○○才到，戊○○問我人
    呢，我說他開車先走，然後戊○○問我現在怎麼辦，能不能
    把他叫回來。我說可以，我就打電話給乙○○，跟他說我朋
    友這邊有安非他命，問他要不要回來拿，他回答說好，然後
    他回來之後我們就一起被抓了。我把槍交給乙○○，是真的
    要陷害他云云。於本院辯稱：當天鍾憲輝在捷運站等我，戊○○說既然沒有辦法抓鍾憲輝，不能空手而回，只好先栽贓
    乙○○云云。其選任辯護人則辯稱，槍枝如確實是甲○○所
    有的話，為何警方在當時不立即扣案，且警方搜索票聲請期
    間為9月18日至20日，所以警方早就做好去逮捕綽號阿輝的
    準備，而證人戊○○於審判期日陳述的9月19日逮捕活動，
    跟證人戊○○自己所提的職務報告內容，有諸多矛盾之處。
    本件有陷害教唆之事實，因若為了要抓到真正的嫌犯，於移
    送時，戊○○不可能不跟檢察官說甲○○是他的線民，戊○○到庭所述與其在職務報告中所寫內容完全不符，可知戊○○掩飾本案之實情，顯然是警方有陷害教唆被告之情，且甲○○於95年6月才服刑完畢，如何取得槍枝舉報別人，有槍
    枝沒有抓到嫌犯，如何能算破案，因此本件陷害教唆的情形
    等，資為辯護。被告乙○○於原審辯稱：當時戊○○要做筆
    錄時，我說我要請律師，等了幾分鐘後，他就叫我去小房間
    ，說槍都是我的指紋，還不是你的，我說你不要用這個方式
    ，我說我只有吸毒，弄支槍來我怎麼辦，他說如果不要說毒
    品是甲○○的，槍他就弄回去，我當時相信他才說是毒品是
    向阿弟買的。其選任辯護人辯稱：現行警察職務執行法已明
    令不得陷害教唆，由甲○○的供述，可知戊○○及甲○○是
    要抓鍾憲輝，但等不到鍾憲輝才轉而陷害乙○○持有。公訴
    人於上訴理由書所引最高法院96年台上字第4389號判決與本
    院情節不同，該判決內容中違法物品不在警方控制中，不能
    比附援引云云。
二、經查：
(一)扣案之手槍1支，經送內政部警政署刑事警察局以性能檢驗
    法及試射法、比對顯微鏡比對法鑑定結果：送鑑手槍一支（
    不含彈匣，槍枝管制編號：0000000000號），認係口徑0.45
    吋制半自動手槍，為美國ITHACA廠1911A1型，槍號0000000
    ，槍管內具6條左旋來復線，擊發功能正常，可供擊發同口
    徑制式子彈使用，認具殺傷力，有內政部警政署刑事警察局
    96年10月29日刑鑑字第0960146985號槍彈鑑定書1份，附在
    檢察官偵查卷宗可稽（見臺灣臺北地方法院96年度偵字第19
    502號偵查卷宗第273頁至第278頁）。
(二)被告甲○○於警詢供稱：該制式四五手槍是我一位朋友綽號
    「阿輝」的。他告知缺錢購買毒品吸食，說要將該手槍賣掉
    換取現金，但還未找到買主，所以他叫我先行保管。他所使
    用之手機門號為0000000000，開一台白色自小客車，車號是
    ＴＬ-3999號 (偵卷第15頁)。於96年9月18日偵訊時供稱：
    在警局所述實在。是我把車子開去木柵拿槍，今天早上約8
    、9 點去跟阿輝拿，後來我們上去7樓的旅館，就在上面拆
    槍，他就研究槍是否真的，他就說槍是真的，我託他幫我保
    管 (偵卷第57頁)。於96年9月27日偵訊時供稱：96年9月16
    日 (應係18日之誤)我有拿槍給新店分局戊○○偵查員看過
    ，當天我去做證人A1筆錄，所以他們才確定有這個東西，我
    有看到3枝槍，我想想獎金，所以叫警察連我一起抓等語 (
    偵卷第70頁)；於96年10月17日偵訊時供稱：我有朋友丙○○來找我，許是我朋友的舅舅，我有跟他提到槍枝的事情。
    我跟陳回去陽明山，然後許開車載我回新店，我請他在旅館
    等我。許當時說要買槍，我們被抓時，阿輝就在旁邊，離我
    們不到十公尺，我還跟曾說不要抓錯台車等語 (偵卷第116
    頁、117頁)。被告乙○○於警詢自白：制式四五手槍是阿仁
    拿給我的，警方所查獲的甲○○就是我所稱之「阿仁」等語
    (偵卷第10頁)。嗣於96年10月15日偵訊時改稱：是警察栽槍
    ，沿途王一直打電話，要我開旅館房間，把我車開走，拿出
    槍問我會不會用，王那時還帶手套，我覺得很奇怪，我拆槍
    後，又組裝好，王說把槍放我這裡一下，我不是要買槍，是
    要買安非他命等語 (偵卷第95頁)。又警方係於被告乙○○
    所駕車上，查獲上開槍枝及甲基安非他命一包 (毛重1．2公
    克，淨重1．0公克)，亦有搜索扣押筆錄及扣押物品目錄表
    在卷可稽 (偵卷第29頁至32頁)。又乙○○有槍砲彈藥刀械
    管制條例之前科，當知非法持有槍枝刑責甚重，衡情自不可
    能無故代人保管槍枝。本件係證人丙○○專程下山載被告甲○○上山，於96年9月19日淩晨上陽明山找乙○○洽談後，
    乙○○旋趨車載甲○○下山，下山後，甲○○即向乙○○借
    車，並帶回扣案槍枝，由被告乙○○於賓館內拆解，並帶至
    車上，由此連續之情節觀之，本件應係曾憲輝囑甲○○協助
    賣槍，甲○○向戊○○檢舉後，適丙○○找伊，乃隨丙○○
    上陽明山，與被告乙○○洽談買賣槍枝之事，被告二人乃下
    山，由甲○○前往取槍，讓乙○○檢驗，並帶走槍支。被告
    乙○○既未立即付錢，甲○○卻仍將槍交付，顯見其或非真
    正之買主，而欲持槍交付真正之買主觀看。被告甲○○稱係
    交乙○○保管，被告乙○○亦稱係代為保管云云，均不可採
    。
(三)證人丁○○於偵查中證稱：我現職新店分局偵查隊小隊長，
    小隊裡還有戊○○、林大誠以及黃俊璟。本案來源是甲○○
    提供線索跟戊○○來偵辦。我在事發之前有見過甲○○，因
    為戊○○跟我說有線民要提供槍砲線索，當天我們值日，出
    去要報告，他說跟線民去勘查現場，去調資料，當晚有約線
    民製作筆錄，但因辦公室有人認識線民，所以約在戊○○在
    新店市○○路的住處。我把筆錄格式帶到戊○○家，為甲○○製作證人筆錄，當時我就知道要抓的男子叫「阿輝」，但
    我不知道乙○○的綽號是不是叫「阿輝」等語（見96年10月
    31日偵訊筆錄，96年度偵字第19502號，第236頁至第239頁
    ），於原審證稱：當時戊○○對他製作筆錄，甲○○要舉報
    槍枝，當天甲○○有提出槍枝，他要舉發，所以我沒有扣押
    槍枝。接下來的幾天我們都和戊○○，根據線民提供的線索
    ，發現那些地方都沒有人居住，實際上都是戊○○在跟他接
    洽，我不是很清楚。是戊○○打電話叫我過去逮捕被告2人
    。我們查獲乙○○時，還問他是不是阿輝，但他說不是，有
    追查「阿輝」其人，追查的結果阿輝是鍾憲輝，後來這個案
    子我們交給另一個小組等語（見原審卷85頁、第86頁）。證
    人戊○○於檢察官偵查中證稱：我執行搜索的前一天有對甲○○做檢舉人的秘密證人筆錄，那天晚上丁○○也在現場。
    查到乙○○車裡的槍枝前，我有看過該把槍，是在我車上，
    甲○○找我說有槍枝線索的那天早上我就已經看過。我在製
    作證人筆錄時應該有看到該把槍，因為當時甲○○有帶一個
    包包，但丁○○應該沒有看到槍，只有我看到那把槍，當時
    丁○○只是送資料給我，不可能看到槍才對。甲○○檢舉時
    ，說共有三把槍，是我私自決定先不處理我看到的一把槍這
    部分，因為我希望可以抓到三把槍，這是我個人的企圖心，
    而且甲○○跟我檢舉說槍枝是「阿輝」的。如果真的有找到
    其他二把槍，我可能會請甲○○自首報繳，況且我當時不知
    道阿輝的身分，如果當時就把甲○○抓起來的話，以後就沒
    有線民要跟我合作了。許說槍是王給他的，我也很驚訝，我
    得到的資訊是阿輝也在現場，結果卻抓到許。我在王離開新
    店分局前有給王5千元，他說需要交保費用，我只能籌到5千
    元等語（見96年10月31日偵訊筆錄，96年度偵字第19502 號
    ，第239頁至第242頁）。於原審證稱：A1是甲○○，筆錄是
    我作的，當時甲○○有拿是一支槍，他說總共有三支，因當
    時想追查另二支，所以才沒有查扣這支槍。我們查到乙○○
    時，並不是甲○○所講的阿輝，許說車上的槍是甲○○交給
    他的，但我沒有辦法審核有無犯罪，只好將二人一起移送。
    從頭到尾偵辦此案，我自始自終都不知道有乙○○這個人，
    我只知道我們要抓綽號阿輝的人，我也不知道為何會抓到乙○○。96年9月19日當天我同事到現場時沒有看到阿輝及那
    部車子，甲○○跟我說他剛走，我記得甲○○跟我講綽號「
    阿輝」的人是在後面白色的車子上，車號幾號我不清楚。我
    沒有要求玉明仁將阿輝帶回現場，但甲○○說他會用一個藉
    口將阿輝叫回來等語 (原審卷第97頁至93頁)。可知，證人
    丁○○、戊○○等警員本意均要逮捕阿輝，事前並不知會逮
    獲到乙○○，衡情自不可能要甲○○以毒品誑騙乙○○下山
    ，以便栽槍，自無乙○○所指要戊○○要其不指證甲○○販
    毒，會叫甲○○扛槍之情。又證人丁○○稱作檢舉筆錄時有
    看到甲○○提出的槍枝，證人戊○○則稱：證人丁○○應該
    沒有看見，似有不符。惟證人戊○○當時忙於為被告甲○○
    製作檢舉筆錄，並無暇他顧，證人丁○○在旁走動，有沒有
    看到，非證人戊○○所得窺知，自以證人丁○○之證述為準
    。
(四)警員戊○○並未栽贓，已如上述，參酌上開證言分析，本件
    係被告甲○○先向警員戊○○檢舉「阿輝」即曾憲輝之人持
    有三支槍，冀得檢舉獎金。曾憲輝囑甲○○尋找買主，欲販
    賣扣案之槍枝，適被告甲○○之友人丙○○來訪，並載甲○○上陽明山見被告乙○○，甲○○乃偕被告乙○○下山看槍
    ，甲○○欲藉機釣出曾憲輝，期同時查獲賣槍及買槍之人，
    警員戊○○並於96年9月19日上午做好佈署，整備逮捕曾憲
    輝。惜因被告甲○○多次與戊○○電話連絡，未能確切報知
    曾憲輝行蹤位置，被告乙○○又已取得槍枝，趨車離去。甲○○迫於情勢，為免前功盡棄，始誑騙被告乙○○趨車返回
    賓館前，由警方加以逮捕。被告甲○○係警方線民，欲檢舉
    槍枝，立意甚佳，然合法方式應係提供曾憲輝藏槍處所，或
    知悉曾憲輝要進行槍枝交易時，提供情資予警方佈置加以逮
    捕即可，詎被告甲○○卻親自持槍交付被告乙○○，自難解
    免非法持有槍枝之罪責。被告乙○○係為友人購槍，而自被
    告甲○○處收受槍枝，其係非法持有制式手槍，而非寄藏槍
    枝亦明。雖本件係被告甲○○為配合警方逮捕行動，而以誆
    騙方式，騙乙○○開車返回賓館前，致遭逮捕，但其非法持
    有槍枝在先，並非警方設計始持有槍枝，自不能解免非法持
    有槍枝之刑責。
(五)本件事證明確，被告二人非法持有槍枝之犯行，均堪認定，
    應依法論科。
三、按被告甲○○固受曾憲輝之囑，販賣扣案之槍枝，但被告甲○○之本意卻在檢舉犯罪，其交付槍枝予被告乙○○，係意
    在使警方同時逮獲曾憲輝及乙○○，並非意圖販賣槍枝圖利
    ，自無販賣槍枝之意思。惟槍枝係違禁物，未經許可，不得
    持有。是核被告二人之行為，均係犯違反槍砲彈藥刀械管制
    條例第7條第4項之未經許可持有具殺傷力之制式手槍罪名。
    公訴人認被告乙○○係犯同條項之寄藏手槍罪名，尚有未洽
    ，惟既規定於同一法條，自無變更法條問題。又被告甲○○
    曾因違反毒品危害防制條例、槍砲彈藥刀械管制條例及詐欺
    等案，經分別判處有期徒刑5月、4月、3月，應執行刑有期
    徒刑10月，於96年6月1日執行完畢出監，有本院被告前案紀
    錄表可參，其於五年內故意再犯本件犯行，為累犯，依法加
    重其刑。
四、原審疏未詳為勾稽上情，遽就持有槍枝部分為被告二人無罪
    之諭知，認事用法，尚有違誤。檢察官上訴，指摘原判決不
    當，請求撤銷改判，核有理由，自應由本院將原判決關於違
    反違反槍砲彈藥刀械管制條例部分撤銷改判。爰審酌制式槍
    枝殺傷力甚大，對社會治安危害甚鉅，被告甲○○動機在檢
    舉犯罪，但方式逾越法律分界，被告乙○○有違反槍砲彈藥
    刀械管制條例素行，再度非法持有槍枝，惡性較大。且二人
    為逃避刑責，一再編織謊言，誣陷警員，並誤導審判，犯後
    態度十分不佳等情，分別量處如主文第二項、第三項所示之
    刑示懲。扣案之上開制式手槍一支，應依刑法第38條第1項
    第1款規定沒收。
貳、無罪部分：即被告甲○○涉販賣第二級毒品部分
一、公訴意旨另以：甲○○明知第二級毒品安非他命為毒品危害
    防制條例第2條所管制之第二級毒品，不得販賣，而基於販
    賣第二級毒品之故意，以每克新臺幣（下同）2千元代價，
    先出賣1克第二級毒品安非他命予乙○○，並收訖款項，交
    付毒品予乙○○後，乙○○、丙○○2人即在場施用（乙○○、丙○○2人所涉施用毒品案件業經檢察官另行辦理）。
    甲○○再向乙○○謊稱尚有3克第二級毒品安非他命，可俟
    下山後再行交付。乃於同日7時許，由乙○○駕駛車號0153
    –RH自用小客車搭載甲○○下山，下山途中，乙○○再交付
    4千元購買安非他命，甲○○並要求乙○○在臺北縣新店市
    ○○路○段108號7樓愛家賓館等候，向乙○○借用上開車輛
    ，未久甲○○返回，即交付安非他命一包，嗣於同日11時40
    分許，為警於乙○○車上查獲，並扣得毒品安非他命一包 (
    毛重1．2公克，淨重1公克)。因認被告甲○○另涉有販賣第
    二級毒品之罪嫌。
二、按認定犯罪事實所憑之證據，雖不以直接證據為限，間接證
    據亦包括在內；然而無論直接或間接證據，其為訴訟上之證
    明，須於通常一般之人均不致有所懷疑，而得確信其為真實
    之程度者，始得據為有罪之認定，倘其證明尚未達到此一程
    度，而有合理之懷疑存在時，事實審法院復已就其心證上理
    由予以闡述，敘明其如何無從為有罪之確信，因而為無罪之
    判決，尚不得任意指為違法 (最高法院76年台上字第4986號
    判例參照)。
三、訊據被告甲○○於本院準備程序中供稱：我沒有販賣二級毒
    品，我是以低於市場價格來賣給乙○○，當時市價1公克是3
    千5百元，我賣他一克二千元等語；於審判時供稱：那天乙○○早上與我在一起，警察就要我騙乙○○到新店，所以就
    以賣安非他命的名義引誘乙○○等語。經查：
(一)被告甲○○於警詢供稱：查獲之毒品安非他命我不知道是誰
    的 (偵卷第14頁) ；於偵查中供稱：我身上的毒品是阿輝請
    我吃的，我不知道許身上的毒品如何來，他來的時候就有了
    。我沒有賣毒給他，許當時是想要買槍等語(偵卷第115頁至
    117頁)。而其為警逮獲後，所採尿液呈安非他命類陽性反應
    ，亦有台灣檢驗科技股份有限公司檢驗報告乙紙可參 (偵卷
    第106頁)。嗣甲○○於原審證稱：毒品是戊○○給我錢後，
    我去買的，當天我查獲的毒品是前一天我去製作 (檢舉) 筆
    錄時，戊○○一起給我的 (原審卷第93頁) 。證人即被告乙○○於警詢供稱：警方所查獲之毒品係一名叫「阿弟」之男
    子於96年9月19日3時許到我家，我以新台幣4千元購得的等
    語 (偵卷第10頁)；原審證稱：他 (指甲○○)帶安非他命上
    去，差不多一克在那邊吃，他是跟我侄子 (指丙○○) 一起
    上去，他們在上面吸毒，我有看到。他主動跟我說二千元一
    克，問我要不要，當時市價是四、五千元，我覺得很便宜，
    買了之後，他說他那邊還有三克，我跟他下山到愛家賓館，
    他就把我車子開走，回來有交付毒品給我，當時我沒有秤，
    大概是4千元的毒品，下山時在車子我就拿4千元給他，在山
    上就說好要用6千元跟他買3克等語  (原審卷第94頁至96頁)
    。可知，被告二人於原審之供述，與警詢之供述完全不同，
    自應參酌其他事證，加以辨正。
(二)證人丙○○於檢察官偵查中證稱：18日淩晨我去找甲○○聊
    天，聊一聊就說要去找我舅舅（指被告乙○○）玩。許在陽
    明山有無用毒品我沒有看到，我也沒有用，也沒有毒品交易
    ，我有看到陳建良有拿2千元給許，我舅舅說他沒錢，我記
    得錢是要用來加油等語 (偵卷第122頁、123頁)。嗣改稱：
    我在陽明山上有施用毒品，我去王那裡，王拿出來給我吸的
    。我也有看到陳建良拿錢給許，我也看到許拿給王2千元等
    語（見偵卷第205頁至第206頁）。證人陳建良於偵查中證稱
    ：當天是丙○○到山下接王上來，我確定毒品是甲○○帶過
    來的，因為甲○○來沒來之前，我們沒有毒品可以吸食。當
    天我有借錢給乙○○，我分別拿2千元、4千元給乙○○。許
    有打電話給我，請我來開庭等語 (偵卷第280～281頁）。惟
    陳建良並未經採尿送驗，其當時是否有施用毒品，已難憑考
    ，且其與被告乙○○是何關係，如何肯大方的借予乙○○6
    千元供其買毒，而不擔心血本無歸？亦有可疑。本件，證人
    陳建良與乙○○當日同在陽明山上等候甲○○到來，不能排
    除陳建良即係被告甲○○所稱乙○○欲購買槍枝之友人，其
    證言之真實性，自值懷疑。
(三)證人戊○○證稱：查獲時許說槍是王交給他的，王也承認，
    沒有毒品的事情，不然不會讓看守所搜出王身上的毒品等語
    (偵卷第241頁)。於原審證稱：沒有對甲○○製作毒品筆錄
    ，是因為甲○○身上沒有毒品。移送到台北看守所時，甲○○身上被查獲到毒品，可能是搜身時不太明確，若他身上真
    有毒品的話，為何還讓他放在身上，我不是自找麻煩嗎？我
    沒有拿毒品跟槍械給甲○○，我希望甲○○自己摸著良心講
    話，甲○○剛出獄的時候，沒有生活費也是我提供的，我有
    和甲○○的奶奶見過面，跟他講不要再作違法的事情等語 (
    原審卷第87頁至93頁)。
(四)查被告二人於警詢均未供述被告甲○○有販毒情事。被告甲○○係於96年9月18日淩晨5分許至40分止，至戊○○住處製
    作檢舉筆錄。而依時間推估，丙○○係於同日清晨約4、5時
    載甲○○上陽明山，再由乙○○於同日上午約7、8時許載甲○○下山。是王明山至戊○○住處製作檢舉筆錄時，無從得
    知丙○○會來訪，也不認識乙○○，無從得知其是否吸毒及
    要買槍之事，如何事先向戊○○要錢購買毒品，引誘其下山
    栽槍？警員戊○○意在逮捕擁槍之人，並非必須在槍枝交易
    過程中逮捕始可，又何必如此費心設計？被告甲○○上開於
    原審之供述，顯不合情理。又被告乙○○為警查獲時，於車
    上為警查獲甲基安非他命一包 (毛重1．2公克，淨重1公克)
    。另被告甲○○自承其入看守所前，戊○○交付5千元給伊
    ，其身上當時只有5千元，亦如上述，而其入看守所時為所
    方查獲甲基安非他命一小包 (毛重0．29公克)，而警員戊○○並未栽毒、栽槍，已如上述。被告甲○○進入看守所前，
    既因身上沒錢，始由警員戊○○交付5千元，以供交保之用
    。而被告甲○○當日自陽明山下山之後，僅曾借車前往拿取
    扣案槍枝，旋即返回愛家賓館，則上開證人乙○○、陳建良
    所證有交付被告甲○○2千元、4千元購買毒品乙節，與甲○○入看守所時身上之財物不符，自難憑信。又證人乙○○供
    稱向甲○○購買毒品3公克，且已交付，但其為警查獲時，
    車內僅有甲基安非他命毛重1．2公克，亦與其於原審證述之
    事實不符，反與其警詢所供向「阿弟」買一包4千元相符。
    被告甲○○為警查獲之毒品一小包，數量甚微，亦與其警詢
    所供係「阿輝」提供其施用，頗相符合。又證人丙○○於第
    一次偵訊時否認有施用毒品，於第二次偵訊即96年10月24日
    ，始由檢察官強制採尿，不能據以證明被告甲○○於陽明山
    上有提供毒品供其施用。本件應係被告乙○○得知甲○○於
    看守內被查獲一小包毒品，勾串證人丙○○、陳建良做偽證
    ，以圖洗脫非法持有槍枝罪名，所編織之詞，被告甲○○亦
    因警員戊○○未能逮獲曾憲輝，使其身陷法網，心有不滿，
    乃曲意配合乙○○，二人於原審之供述，自不可採。從而，
    不能證明被告甲○○確有公訴人所指販賣及提供予乙○○、
    丙○○施用第二級毒品甲基安非他命之犯行，此部分自應為
    被告甲○○無罪之諭知。
四、原判決就被告甲○○販賣第二級毒品部分為無罪之諭知，固
    非無見。惟原判決所持理由，係認定不能排除被告甲○○有
    遭警員構陷之可能，自有未洽。檢察官上訴，認證人乙○○
    之證述，與證人丙○○、陳建良之證述相符，指被告甲○○
    確有販賣第二級毒品之犯行，固無理由，惟原判決既有上開
    可議，仍屬無可維持，自應由本院將原判決關於販賣第二級
    毒品部分無罪部分撤銷，另諭知被告甲○○無罪之判決。
據上論斷，應依刑事訴訟法第369條第1項前段、第364條、第301
條第1項、第299條第1項前段，槍砲彈藥刀械管制條例第7條第4
項，刑法第47條第1項、第42條第3項、第38條第1項第1款，判決
如主文。
本案經檢察官曾俊哲到庭執行職務。
中    華    民    國    98    年    8     月    20    日
                  刑事第十七庭  審判長法  官  趙功恆
                                      法  官  高明哲
                                      法  官  陳世宗
以上正本證明與原本無異。
如不服本判決，應於收受送達後10日內向本院提出上訴書狀，其
未敘述上訴之理由者並得於提起上訴後10日內向本院補提理由書
（均須按他造當事人之人數附繕本）「切勿逕送上級法院」。
                                      書記官  魏汝萍
中    華    民    國    98    年    8     月    20    日
附錄：本案論罪科刑法條全文
槍砲彈藥刀械管制條例第7條
未經許可，製造、販賣或運輸火砲、肩射武器、機關槍、衝鋒槍
、卡柄槍、自動步槍、普通步槍、馬槍、手槍或各類砲彈、炸彈
、爆裂物者，處死刑、無期徒刑或七年以上有期徒刑；處徒刑者
，併科新臺幣三千萬元以下罰金。
未經許可，轉讓、出租或出借前項所列槍砲、彈藥者，處無期徒
刑或五年以上有期徒刑，併科新臺幣一千萬元以下罰金。
意圖供自己或他人犯罪之用，而犯前二項之罪者，處死刑或無期
徒刑；處徒刑者，併科新臺幣五千萬元以下罰金。
未經許可，持有、寄藏或意圖販賣而陳列第一項所列槍砲、彈藥
者，處五年以上有期徒刑，併科新臺幣一千萬元以下罰金。
意圖供自己或他人犯罪之用，以強盜、搶奪、竊盜或其他非法方
法，持有依法執行公務之人所持有之第一項所列槍砲、彈藥者，
得加重其刑至二分之一。
第一項至第三項之未遂犯罰之。


司法院資訊處製作；財團法人民間司法改革基金會備份。
